【裁判字號】    94,家聲,11
【裁判日期】    950503
【裁判案由】    指定親屬會議成員
【裁判全文】
臺灣臺東地方法院民事裁定              94年度家聲字第11號
聲  請  人  丙○○
代  理  人  甲○○
上列當事人聲請處分禁治產人乙○○不動產事件，本院裁定如下
：
    主  文
准聲請人處分禁治產人乙○○所有坐落苗栗縣大湖鄉○○段七八
三─五地號、地目：林、面積：壹萬柒仟壹佰捌拾參平方公尺、
權利範圍：四分之一之不動產。
聲請程序費用新臺幣壹仟元由禁治產人負擔。
    理  由
一、按監護人對於受監護人之財產，非為受監護人之利益，不得
    使用或處分。為不動產之處分時，並應得親屬會議之允許。
    又親屬會議不能召開或召開有困難時，依法應經親屬會議處
    理之事項，由有召集權人聲請法院處理之。民法第1101條、
    第1132條第2項分別定有明文。
二、聲請意旨略以：聲請人為案外人涂阿發長子、乙○○則原為
    涂阿發三子，但於民國37年8月25日與其二哥詹欽元、四弟
    詹欽德、五弟詹欽郎均由案外人詹雲坤收養。嗣乙○○於94
    年6月22日經本院以94年度禁字第18號民事裁定宣告為禁治
    產人，並指定聲請人為禁治產人乙○○之監護人。惟涂阿發
    於生前將其所有坐落苗栗縣大湖鄉○○段78-315地號、地目
    ：林、面積：17183平方公尺之土地（下稱系爭土地）移轉
    登記為詹欽元、乙○○、詹欽德、詹欽郎共有，持分各為1/
    4。今因乙○○於受禁治產宣告前，向由詹欽元照顧生活起
    居，且於聲請人擔任監護人後，仍持續支應聲請人照顧乙○
    ○所需，故擬辦理分割系爭土地，並將乙○○所有部分移轉
    於詹欽元使用收益。惟乙○○自出養後，未曾前往養家，亦
    不曾與養父詹雲坤及詹家之人聯繫過，與同時被收養之其他
    兄弟詹欽德、詹欽元一直都住在涂姓本家。另據聲請人所知
    ，詹雲坤已於65年1月14日死亡，子女中除了3男詹辛基、次
    女詹春妹外，其餘都已過世，而且詹辛基（18年8月11日生
    ）、詹春妹（15年4月1日生）均年事已高，復未曾和乙○○
    或涂姓親屬聯絡，實在無法組成親屬會議。是本件親屬會議
    之召開，實有困難，因此依據民法第1132條第2項之規定，
    聲請准予由聲請人處分乙○○所有系爭土地持分等語。
三、本件業經聲請人提出本院94年度禁字第18號民事裁定、戶籍
    謄本、土地登記謄本、繼承系統表等件為證，並經本院依職
    權調閱本院94年度禁字第18號民事聲請事件卷宗及函請苗栗
    縣大湖鄉戶政事務所檢送詹雲坤全戶戶籍資料及乙○○收養
    異動資料5份查核無誤。復據證人即聲請人之姪（即詹欽德3
    男）詹益岳證稱：「我父親是詹欽德，我小時候大伯丙○○
    就到臺東，我父親和二伯詹欽元、三伯乙○○都住在一起，
    是由我二伯來照顧乙○○。我知道他們是我祖父涂阿發的小
    孩，也知道他們後來改姓詹，但只知詹雲坤是同一村莊的人
    ，不知道為何會出養給他，出養後也未跟詹雲坤及詹家之人
    聯繫過，我爸爸、詹欽元及乙○○一直都是住在本家，我對
    詹家之人毫無印象，至今也未曾聯繫過。」及證人即聲請人
    之女涂桂葉證稱：「我從小就跟詹興元、乙○○、詹欽德及
    爺爺住在苗栗住一起。我知道詹雲坤是同一莊的人，但叔叔
    他們並沒有到養家去住，我也沒有跟詹姓人聯絡，我58年就
    北上。乙○○以前都是詹欽元在照顧，最近他生病身體不好
    才由我父親在照顧。」等語（見本院95年4月25日調查筆錄
    ）明確，堪信聲請人之主張為真實。本院審酌禁治產人乙○
    ○雖為詹雲坤收養，然長期與生父同住，與其同時被收養之
    詹欽源、詹欽德、詹欽郎諸人亦均未與養父同住，而係與本
    生父母及兄弟姐妹共同生活，復與養家無任何聯繫，堪認本
    件親屬會議之召集實有困難；及聲請人為實際上照顧禁治產
    人乙○○之人，經由前揭不動產分割後之使用收益，仍然是
    繼續供照顧乙○○之用，應係符合受監護人之利益等情。認
    為本件聲請人聲請處分禁治產人乙○○系爭不動產，乃符合
    前開法律規定，應予准許。
四、依非訟事件法第169條、第160條第2項，裁定如主文。
中    華    民    國    95    年    5     月     3    日
                    民事庭法  官  范乃中
以上正本係照原本作成。
如對本裁定抗告須於裁定送達後10日內向本院提出抗告狀。
中    華    民    國    95    年    5     月     4    日
                          書記官  王鵬勝


司法院資訊處製作；財團法人民間司法改革基金會備份。
